臺灣高等法院民事裁定
109年度抗字第576號
抗  告  人  陳胤文
上列抗告人因與相對人吳淑卿間侵權行為損害賠償事件，對於中
華民國109年2月27日臺灣士林地方法院108年度救字第96號所為
裁定提起抗告，本院裁定如下： 
    主  文
抗告駁回。
抗告費用由抗告人負擔。
    理  由
一、按當事人無資力支出訴訟費用者，依民事訴訟法第107條規
    定，法院固應依聲請准予救助，惟此項請求救助之事由，依
    同法第109條第2項、第284條之規定，應提出能即時調查之
    證據以釋明之。而所謂「無資力」係指窘於生活，且缺乏經
    濟信用者而言；又法院調查聲請人是否無資力支出訴訟費用
    ，專就聲請人提出之證據為之，如聲請人並未提出證據，或
    依其提出之證據，未能信其無資力支出訴訟費用之主張為真
    實，即應將其聲請駁回，並無依職權調查或定期命補正之必
    要（最高法院43年台抗字第152號判例、107年度台聲字第50
    3號裁判意旨參照）。
二、抗告人聲請及抗告意旨略以：其遭相對人嚴重侵害財產權後
    ，全家陷入緊急危難狀態，亟需社會急難救助，近3年均經
    臺北市政府核可為低收入戶，除兒女想不開急救，還向民間
    申請急難救助，其找不到工作待業長達多年，已經長久無收
    入，生活困難，所有積蓄均遭相對人侵占未還，確無資力支
    出高達新臺幣（下同）123,320元之訴訟費用，原裁定駁回
    伊訴訟救助之聲請，違法阻擋伊在法律上及憲法上之權益，
    應俟伊得到司法公道正義之日，再行繳納本案裁判費亦不遲
    ，且本案人證物證俱全，為相對人無法否認，伊必有勝訴之
    望等語，爰求為廢棄原裁定，並准予訴訟救助。
三、經查：
　㈠本件抗告人以相對人為被告向原法院起訴請求侵權行為損害
    賠償訴訟（下稱本案訴訟），未據繳納裁判費，經原法院以
    106年度士調字第234號受理，嗣由原法院以民國106年6月21
    日106年度補字第667號裁定命抗告人補正訴之聲明後按民事
    訴訟法第77條之1、第77條之13規定繳納第一審訴訟費用，
    抗告人就此裁定於106年7月1日聲請訴訟救助，經士林地院
    於106年9月30日以106年度救字第82號裁定駁回其聲請，抗
    告人不服提起抗告，經本院106年度抗字第1790號駁回其抗
    告，抗告人不服提起再抗告，亦經最高法院107年度台抗字
    第508號駁回其抗告。原法院又於108年9月24日以106年度補
    字第667號裁定核定本案訴訟標的金額為1,265萬元，並命抗
    告人於收受該裁定後10日內繳納裁判費123,320元，抗告人
    就該裁定聲請訴訟救助，經原法院於109年2月27日以108年
    度救字第96號裁定駁回其聲請（下稱原裁定），抗告人不服
    ，提起抗告前來等情，業經本院調閱本案訴訟卷宗查明無訛
    ，合先敘明。
　㈡抗告人主張其無資力支出訴訟費用云云，並提出108年低收入
    戶卡為證（見原法院卷第15頁）。惟低收入戶標準乃行政主
    管機關為提供社會救助所設立之核定標準，與法院就有無資
    力支出訴訟費用之認定，係屬二事。又抗告人稅務電子閘門
    財產所得調件明細表雖顯示抗告人於108年度有報稅所得18,
    033元，名下有股份，價值4,950元等（見本院卷第37、39頁
    ），惟關於年度綜合所得稅各類所得資料清單所列載者，僅
    係經稅捐稽徵機關或監理機關登記、建檔，且與所得稅課徵
    相關之所得資料，倘非與課稅攸關之財產或收入，例如動產
    或未經就來源扣繳、查核之收入等，或依法不併計綜合所得
    總額課稅之各式憑單，即無於該文件內顯示，是以抗告人前
    揭證據方法亦無從釋明其無資力繳納本件訴訟費用。另按提
    起民事訴訟程序應依民事訴訟法第77條之13規定繳納裁判費
    ，此為必須具備之程式，若未繳納裁判費，即為起訴不合程
    式，法院應以裁定駁回之，民事訴訟法第249條第1項第6款
    定有明文，是抗告人主張應俟其得到勝訴判決之日，再行繳
    納本案裁判費云云，亦非有據。
　㈢抗告人此外未提出其他證據，以釋明其無資力支出訴訟費用
    之主張為真實，則其聲請訴訟救助，即屬不應准許。原法院
    裁定駁回抗告人訴訟救助之聲請，並無不當；抗告意旨指摘
    原裁定不當，聲明廢棄，為無理由，應予駁回。
四、據上論結，本件抗告為無理由，爰裁定如主文。
中　　華　　民　　國　　109 　年　　5 　　月　　29　　日
                  民事第十七庭  
                        審判長法  官   黃雯惠
                              法  官   林佑珊
                              法  官   賴秀蘭
正本係照原本作成。
本裁定除以適用法規顯有錯誤為理由外，不得再抗告。如提起再
抗告，應於收受送達後10日內委任律師為代理人向本院提出再抗
告狀。並繳納再抗告費新臺幣１千元。
中　　華　　民　　國　　109 　年　　6 　　月　　1 　　日
　　　　　　　　　　　　　
                              書記官   林淑貞